【裁判字號】    98,訴,1587
【裁判日期】    990826
【裁判案由】    違反毒品危害防制條例
【裁判全文】
臺灣臺南地方法院刑事判決              98年度訴字第1587號
公  訴  人  臺灣臺南地方法院檢察署檢察官
被      告  丙○○
指定辯護人  本院公設辯護人  甲○○
上列被告因違反毒品危害防制條例案件，經檢察官提起公訴（98
年度偵字第13220號），本院判決如下：
    主  文
丙○○犯販賣第一級毒品罪，均累犯，共計二罪，各處有期徒刑
捌年。扣案之海洛因貳小包（驗後淨重各為零點零玖伍、零點零
捌貳公克），沒收銷燬之；販賣第一級毒品之所得各為新臺幣伍
佰元及相機壹台，均沒收；又犯販賣第一級毒品未遂罪，累犯，
處有期徒刑肆年。應執行有期徒刑拾年，扣案之海洛因貳小包（
驗後淨重各為零點零玖伍、零點零捌貳公克）沒收銷燬之，販賣
第一級毒品之所得新臺幣伍佰元及相機壹台，均沒收。
    事  實
一、丙○○曾於民國86年間，因違反肅清煙毒條例案件，經本院
    判處有期徒刑三年二月確定，經與其他案件合併定執行刑為
    七年六月，執行中假釋，於94年2月6日執行完畢。仍未知警
    惕，意圖營利，以其女性友人所有之行動電話門號
    0000000000( 未扣案)為其販賣毒品之聯絡工具。其於(1)民
    國98年9月3日凌晨3時許，經陳加憲撥打之上開電話與之聯
    絡購買毒品事宜後，丙○○隨即在臺南市○區○○路3段22
    號便利商店附近，以新臺幣500元之價格販賣第一級毒品海
    洛因1包(重量不詳)予陳加憲。
    (2) 98年9月6日下午3時許，丙○○復在上開便利超商附近
    販賣價值500元之第一級毒品海洛因1包(重量不詳)予陳加憲
    ，並同意陳加憲以一台銀色之相機(底部編號00000000) 以
    抵付購買毒品之價款500元。(3)98年9月16日下午2時許，陳
    加憲撥打上開電話向丙○○表示要購買500元之海洛因，經
    丙○○同意，將原本購入欲供自己施用之毒品出售，兩人相
    約在上開超商見面後，因陳加憲要求賒欠該次購買毒品之價
    款500元而為丙○○所拒而不遂。
    嗣於同日下午2時40分許，經警持臺灣臺南地方法院所核發
    之搜索票在臺南市○區○○路三段30巷4號丙○○之住處查
    獲，並扣得丙○○所持有之第一級毒品海洛因2包(驗後淨重
    各為零點零玖伍、零點零捌貳公克)、分裝針筒1支、注射針
    筒1支、分裝勺1支、軟性注射針筒1條、注射用水3支、相機
    1 台(底部編號00000000)等物。
二、案經臺南市警察局移送臺灣臺南地方法院檢察署檢察官偵查
    起訴。
    理  由
一、按現行刑事訴訟法為保障被告之反對詰問權，排除具有虛偽
    危險性之傳聞證據，以求實體真實之發見，於該法第159條
    第1項明定被告以外之人於審判外之言詞或書面陳述，除法
    律有規定者外，不得作為證據。而刑事訴訟法第159條之1至
    159條之4為傳聞法則之例外規定，被告以外之人於審判外之
    陳述，雖不符前4條之規定，但經當事人於審判程序同意作
    為證據，法院審酌該言詞陳述或書面陳述作成時之情況，認
    為適當者，亦得為證據；當事人、代理人或辯護人於法院調
    查證據時，知有第159條第1項不得為證據之情形，而未於言
    詞辯論終結前聲明異議者，視為有前項之同意，刑事訴訟法
    第159條之5定有明文。查本判決所引用之供述證據，業據檢
    察官、被告及辯護人於準備程序時均不爭執證據能力，迄至
    言詞辯論終結前，亦未主張有刑事訴訟法第159條第1項不得
    為證據之情形，本院審酌該等證據作成時之情狀，並無違法
    或不當等情形，認為以之作為本案之證據亦屬適當，依上開
    規定，自具有證據能力。另其餘非供述證據亦均經法定程序
    取得，無不得為證據之情形，自均有證據能力。
二、上開事實，業據被告丙○○於偵查中及本院審理中坦承不諱
    （見偵查卷第136─138頁、本院卷第112─113頁），核與證
    人即購毒者陳加憲於警詢（警卷第6─7頁）及偵查中（偵查
    卷第5─6頁）證述之情節相符。並有而扣案之海洛因二小包
    （驗後淨重各為零點零玖伍、零點零捌貳公克）及照像機一
    台足資佐證。又扣案之毒品二小包，經送請高雄市立凱旋醫
    院鑑驗結果，確含第一級毒品海洛因成分，有該院98年9月
    30日高市凱醫驗字第11291號濫用藥物成品檢驗鑑定書影本1
    份在卷可稽（見偵卷第142頁）。足見被告自白與事實相符
    ，應可採信。本件事證明確，被告犯行洵堪認定。
三、查海洛因係毒品危害防制條例第2條第2項第1款規定之第一
    級毒品，依法不得持有、施用、販賣。核被告所為，係犯毒
    品危害防制條例第4條第1項之販賣第一級毒品罪與第6項、
    第1項之販賣第一級毒品未遂罪。被告所為第三次販賣毒品
    犯行，其本欲出售之毒品，原係為供自己施用，因他人要求
    方另行起意出售，且最後未及售出，因而未遂，應論以刑法
    第25條之未遂犯，而減輕其刑。又被告前於86年間，因違反
    肅清煙毒條例案件，經本院判處有期徒刑3年2月確定，於94
    年2月6日執行完畢，有台灣台南地方法院檢察署刑案資料查
    註紀錄表在卷可按，其於五年之內再犯
    本件有期徒刑以上之罪，為累犯，本應依法加重其刑，但因
    本件被告所犯之罪為最重本刑死刑或無期徒刑，依法均不得
    加重。又被告最後一次販賣行為，已著手於犯罪行為之實行
    而不遂，為未遂犯，爰依刑法第25條第2項規定，按既遂犯
    之刑度減輕之。
    又被告就上開販賣第一級毒品海洛因之三次犯行，於偵查中
    及本院審理中均供承不諱，有被告之偵訊及本院審判筆錄在
    卷可憑，已詳如前述，是本案因被告之自白而免除冗長刑事
    訴訟詰問與調查程序之耗費，併依毒品危害防制條例第17條
    第2項規定，減輕其刑。末按毒品危害防制條例第4條第1項
    規定：「販賣第一級毒品者，處死刑或無期徒刑；處無期徒
    刑者，得併科新臺幣1千萬元以下罰金」，然同為販賣第一
    級毒品之人，其原因動機不一，犯罪情節未必盡同，或有大
    盤毒梟者，亦有中、小盤之分，甚或僅止於吸毒者友儕間為
    求互通有無之有償轉讓者亦有之，其販賣行為所造成危害社
    會之程度自屬有異，法律科處此類犯罪，所設之法定最低本
    刑卻同為「無期徒刑，得併科新臺幣1千萬元以下罰金」，
    不可謂不重。查本件被告雖有販賣第一級毒品之情，惟其販
    賣毒品之次數僅3次，所得僅500元及相機一台，販賣數量及
    次數均不多、犯罪所得甚少，販賣對象亦僅陳加憲一人，屬
    有施用毒品之人，係屬下游之販毒者，其犯罪情節當非與大
    盤毒梟者可資等同並論，惟所觸犯法定本刑係死刑、無期徒
    刑之重罪，誠屬情輕法重，因認被告犯罪情狀非無可憫之處
    ，其依前述未遂犯及偵、審自白規定遞減輕其刑後，仍嫌過
    重，爰依刑法第59條之規定，再酌量減輕其刑。被告前二次
    販毒行為同時有2次，後一次犯行同時有3次刑之減輕事由，
    依刑法第70條規定遞減之。茲審酌被告無視禁毒屬人類之政
    策，為圖私利，竟販賣第一級毒品海洛因予他人，戕害國民
    身心健康，並破壞社會治安，所為誠屬不該，惟念其犯後坦
    承犯行，已具悔意，態度尚稱良好，且販賣海洛因之次數僅
    3次、販賣所得亦僅值1,000元，與坊間大盤販賣毒品者，情
    節尚有不同，並兼衡其前科素行、智識程度、生活狀況等一
    切情狀，爰各量處如主文所示之刑並定其執行刑，公訴人雖
    請求量處有期徒刑十五年，惟本院認量處如主文所示之刑為
    妥，。扣案海洛因貳小包（驗後淨重各為零點零玖伍、零點
    零捌貳公克），係第一級毒品，已如前述，而直接包裹上開
    海洛因毒品之包裝袋，無論以何種方式分離，該包裝袋內仍
    會殘留極微量之海洛因毒品，而無從與第一級毒品海洛因析
    離，應併依毒品危害防制條例第18條第1項前段規定，沒收
    銷燬之（最高法院95年度台上字第3739、7354號判決參照）
    。至因鑑驗而耗損之海洛因毒品，顯已滅失，自無庸為沒收
    銷燬之諭知。另扣案之500元紙鈔1張及相機一台，係被告販
    賣第一級毒品海洛因所得之財物，業據其供明在卷，應依毒
    品危害防制條例第19條第1項前段規定，均沒收之。至另未
    扣案被告用以販毒所用之門號0000000000號行動電話，因非
    被告所有，故不另諭知宣告沒收併此敘明。另其餘扣案之針
    筒2支、分裝勺1支，軟性注射針筒、注射用水三支，並非供
    本案犯罪所用，亦不諭知宣告沒收。
據上論斷，應依刑事訴訟法第299條第1項前段，毒品危害防制條
例第4條第6項、第1項、第17條第2項、第18條第1項前段、第19
條第1項前段，刑法第11條、第25條第2項、第47條第1項、第59
條，判決如主文。
本案經檢察官乙○○到庭執行職務。
中    華    民    國    99    年    8     月    26    日
                  刑事第七庭  審判長法  官  鄧希賢
                                    法  官  田幸艷
                                    法  官  朱中和
以上正本證明與原本無異。
如不服本判決應於收受本判決後10日內向本院提出上訴書狀，並
應敘述具體理由。其未敘述上訴理由者，應於上訴期間屆滿後20
日內向本院補提理由書狀（均須按他造當事人之人數附繕本）「
切勿逕送上級法院」。
                                    書記官  黃秋萍
中    華    民    國    99    年    8     月    27    日
附錄本案論罪科刑法條全文
毒品危害防制條例第4條：
製造、運輸、販賣第一級毒品者，處死刑或無期徒刑；處無期徒
刑者，得併科新臺幣 2 千萬元以下罰金。
製造、運輸、販賣第二級毒品者，處無期徒刑或7 年以上有期徒
刑，得併科新臺幣1 千萬元以下罰金。
製造、運輸、販賣第三級毒品者，處5 年以上有期徒刑，得併科
新臺幣7 百萬元以下罰金。
製造、運輸、販賣第四級毒品者，處3 年以上10年以下有期徒刑
，得併科新臺幣3 百萬元以下罰金。
製造、運輸、販賣專供製造或施用毒品之器具者，處1 年以上7
年以下有期徒刑，得併科新臺幣1 百萬元以下罰金。
前五項之未遂犯罰之。

司法院資訊處製作；財團法人民間司法改革基金會備份。
